臺灣臺北地方法院行政訴訟判決
111年度交字第295號
原      告  盧振凱  
被      告  臺北市交通事件裁決所

代  表  人  蘇福智  
上列當事人間因交通裁決事件，原告不服被告民國111年5月4日
北市裁催字第22-AB0000000號裁決，提起行政訴訟，本院判決如
下：
    主  文
一、原告之訴駁回。
二、訴訟費用新臺幣300元由原告負擔。
    事實及理由
壹、程序方面：本件原告不服被告依道路交通管理處罰條例第8
    條第1項第1款所為之裁決，而提起撤銷訴訟，依行政訴訟法
    第237條之1，應適用交通裁決事件訴訟程序。而本件卷證資
    料已經明確，依同法第237條之7的規定，不經言詞辯論而為
    裁判。
貳、實體方面：
一、爭訟概要：緣原告盧振凱（下稱原告）於民國111年2月17日
    17時44分許，駕駛車牌號碼000-0000號自用小客車（下稱系
    爭汽車），行經臺北市中山區民生東路三段與復興北路口時
    ，因有「汽車駕駛人未依規定使用方向燈」之違規事實，經
    民眾以行車紀錄器錄影並向臺北市政府警察局松山分局（下
    稱舉發機關）提出檢舉，經舉發機關查明後，以原告違反道
    路交通管理處罰條例第42條之規定，於111年2月24日填製北
    市警交字第AB0000000號舉發違反道路交通管理事件通知單
    （下稱舉發通知單）予以舉發，記載應到案日期為111年4月
    11日前，並移送被告處理。原告嗣於111年3月23日、111年4
    月8日先後提出申訴不服舉發，案經被告函請舉發機關查明
    原告陳述情節及違規當時情形，仍認違規事實明確，被告乃
    依前開規定，於111年5月4日以北市裁催第22-AB0000000號
    違反道路交通管理事件裁決書（下稱原處分）裁處原告罰鍰
    新臺幣（下同）1,200元。原告不服原處分，遂提起本件行
    政訴訟請求撤銷原處分。
二、原告起訴主張及聲明：原告行駛在左轉彎車道，並依指示方
    向左轉，未變換車道，所以無須使用方向燈。並聲明：撤銷
    原處分。
三、被告答辯及聲明：原告於前揭時、地駕駛系爭汽車左轉時未
    依規定使用方向燈而為民眾檢舉，有前開舉發通知單及本案
    行車記錄器錄影影像光碟在卷可佐，違規事實應堪認定。依
    道路交通安全規則第91條第1項第2款規定：「行車左轉彎時
    ，應先顯示車輛前後之左邊方向燈光，或由駕駛人表示左臂
    平伸，手掌向下之手勢」，此條規範之目的係基於整體交通
    秩序及用路人安全，所課予駕駛人之強制性義務，非予駕駛
    人得以其主觀認定後方車輛得否預測前車動向，而依其自由
    意思決定是否使用方向燈，原告主張為無理由。並聲明：原
    告之訴駁回。
四、爭點：原告主張其駕駛系爭汽車在左轉彎車道上，無須再使
    用方向燈等情，是否可採？
五、本院之判斷：
(一)應適用之法令：
  1.道路交通管理處罰條例第42條：「汽車駕駛人，不依規定使
    用燈光者，處新臺幣1,200元以上3,600元以下罰鍰」。
  2.道路交通安全規則第91條第1項第2款：「行車遇有轉向、減
    速暫停、讓車、倒車、變換車道等情況時所用之燈光及駕駛
    人之手勢，應依下列規定：二、左轉彎時，應先顯示車輛前
    後之左邊方向燈光，或由駕駛人表示左臂平伸，手掌向下之
    手勢」；同規則第102條第1項第5款：「左轉彎時，應距交
    岔路口30公尺前顯示方向燈或手勢」、同規則第109條第2項
    第2款：「左轉彎時，應先顯示車輛前後之左邊方向燈光」
    。
(二)原告於前揭時地駕駛系爭汽車左轉時未使用方向燈等情，業
    經本院勘驗本件採證之行車記錄器錄影畫面（檔案名稱：違
    規影像），勘驗結果略以：「錄影畫面顯示日期為111年2月
    27日（下同），時間為17：44：21，系爭汽車煞車燈亮起並
    停止於停止線前，此時上方號誌之左轉綠燈已亮起。17：44
    ：25，系爭汽車起步行駛，未使用方向燈。17：44：28，系
    爭汽車通過停止線，未使用方向燈。17：44：25-28，系爭
    汽車左轉進入復興北路，仍未使用方向燈」，有本院勘驗筆
    錄在卷可查（本院卷第77-81頁），依勘驗結果，系爭汽車
    自路口左轉進入復興北路期間，全程均未使用方向燈，原告
    駕駛系爭汽車未依規定使用方向燈之違規事實，應堪認定。
    又原告因上開違規事實，遭民眾於111年2月17日（符合道路
    交通管理處罰條例第7之1條所規定7日內之檢舉期限）檢具
    上開行車紀錄器錄影採證資料，向舉發機關提出檢舉，經舉
    發機關執勤員警查明後，於111年2月24日（符合道路交通管
    理處罰條例第90條所規定2個月內之舉發期限）製單舉發，
    並記載應到案日期為111年4月11日前，而原告雖於到案期限
    前之111年3月23日、111年4月8日提出申訴不服舉發，惟經
    被告函請舉發機關查明原告陳述情節及違規當時情形，仍認
    違規事實明確，被告為此乃依道路交通管理處罰條例第42條
    規定，以原處分裁處原告罰鍰1,200元等情，有舉發通知單
    、原告申訴資料及陳述書各1份、臺北市政府警察局松山分
    局111年3月30日北市警松分交字第1113035992號函及111年4
    月22日北市警松分交字第1113037529號函、行車記錄器錄影
    光碟及截圖照片、檢舉人資料、原處分書、送達證書、駕駛
    人基本資料等在卷可稽，堪認為真實。
(三)至原告固主張其駕駛系爭汽車在左轉彎車道上，無須再使用
    方向燈云云。惟道路交通安全規則第91條第1項第2款、第10
    2條第1項第5款、第109條第2項第2款規定汽車駕駛於左轉彎
    時應先顯示左轉方向燈，其規範意旨均係為讓後車及周遭車
    輛之駕駛人得以預見轉彎車之動向，而預作減速或煞停之準
    備，以避免交通事故之發生，此係基於維護公眾交通安全之
    重要公益，當不以事實上有無造成危害為必要，且不容轉彎
    車駕駛依其個人主觀判斷是否使用方向燈。經查，原告駕駛
    系爭汽車所行經之車道雖為左轉彎專用道，原告固遵照指示
    方向左轉彎行駛，但因其未使用左轉方向燈，致使其後方及
    周遭行駛車輛不能預測、排除原告可能違規直行或右轉之情
    況，則於原告於行駛進入舉發違規路口的過程中，對於其後
    方及周遭的車輛而言，仍存有不可預測之危險性，而違反使
    用方向燈之規範目的。再者，車輛行駛之車道是否屬於轉彎
    專用車道，與車輛行駛中轉向應顯示方向燈之行車義務，二
    者並不衝突，汽車駕駛行駛於轉彎專用車道上，自不當然因
    此免除於轉彎時應顯示方向燈之義務。則本件原告既於本案
    路口左轉彎時未打左轉方向燈之違規行為事證明確，已如前
    述，且原告為依法取得汽車駕駛執照之人，對於相關交通法
    規及注意事項理應有相當了解。原告上開主張，難認可採。
(四)本件判決基礎已臻明確，兩造其餘攻擊防禦方法及訴訟資料
    ，經本院審核後，或與本案爭點無涉，或對於本件判決結果
    不生影響，爰無庸一一再加論述，爰併敘明。
六、結論：本件原告於前揭時、地，有「汽車駕駛人未依規定使
    用方向燈」之違規事實，被告依道路交通管理處罰條例第42
    條、違反道路交通管理事件統一裁罰基準及處理細則及違反
    道路交通管理事件統一裁罰基準表之規定，裁處原告罰鍰1,
    200元，並無違誤。原告訴請撤銷為無理由，應予駁回。另
    本件第一審裁判費為300元，應由敗訴之原告負擔，爰確定
    第一審訴訟費用額如主文第2項所示。
中　　華　　民　　國　　111 　年　　9 　　月　　23　　日
　　　　　　　　　      行政訴訟庭  法  官  林敬超
以上正本係依原本作成。
如不服本判決，應於判決送達後20日內，以原判決違背法令為理
由，向本院提出上訴狀並表明上訴理由（原判決所違背之法令及
其具體內容或依訴訟資料可認為原判決有違背法令之具體事實）
，並繳納上訴裁判費新臺幣750 元。
其未載明上訴理由者，應於提出上訴後20日內，向本院補提理由
書（上訴狀及上訴理由書均須按他造人數附繕本）；如未按期補
提上訴理由書，則逕以裁定駁回上訴。　　　　　　　　　
中　　華　　民　　國　　111 　年　　9 　　月　　23　　日
                                    書記官  林劭威